最高法院刑事判決　　　　　　　　　　　　　　　九十三年度台上字第六九０四號
　　上　訴　人　台灣高等法院台南分院檢察署檢察官
　　被　　　告　甲○○
右上訴人因被告違反公職人員選舉罷免法案件，不服台灣高等法院台南分院中華民國
九十三年九月三十日第二審更審判決︵九十三年度選上更(二)字第三○二號，起訴案號
：台灣台南地方法院檢察署九十一年度偵字第六八八、一三九三、一五九二、一三九
四號︶，提起上訴，本院判決如左：
    主  文
原判決撤銷，發回台灣高等法院台南分院。
    理  由
本件原判決以：公訴意旨略稱被告甲○○係台南市第十五屆市議員候選人許木樹所設
競選總部執行長，負責總攬該競選總部一切事務，於民國︵下同︶九十年十二月下旬
某日下午六、七時許，撥打吳俊毅所使用0000000000號行動電話，約吳俊
毅至被告位於台南市○區○○○路八巷五號住處，先後持新台幣︵下同︶五萬元及三
萬元現金交予吳俊毅，要求吳俊毅將之以每票五百元之代價，向其所負責台南市東區
崇學、富裕、富強、崇誨、衛國里等五里轄內之選民買票，約定該轄內不特定選民，
於九十一年一月二十六日選舉當日，將選票投給市議員候選人許木樹，因認被告涉犯
公職人員選舉罷免法第九十條之一第一項之投票行賄罪嫌；但經原審審理結果，認為
不能證明被告犯罪，因而維持第一審諭知被告無罪之判決，駁回檢察官在第二審之上
訴，固非無見。
惟按：審理事實之法院，對於案內與待證事項有關之一切證據，除認為不必要者外，
均應詳為調查，然後基於調查所得之心證以為判斷之基礎。同案被告吳俊毅於偵審中
對被告交付款項供其賄選之供述，雖稱﹁第一次拿五萬元、第二次拿二、三萬元，後
來因對方不收，又於九十年十二月底退還甲○○一、二萬元﹂，或稱﹁隔數日後甲○
○即交與伊五萬元，後來因為不夠，伊又向甲○○拿二萬元，後來有人不敢收，乃又
退還甲○○一萬五千元﹂及﹁多餘的錢係分二次退還甲○○，二次總和約一萬多元﹂
，其中所供退還款項予被告之數額固未盡一致，但同案被告林志龍於檢察官訊問時供
稱吳俊毅交其買票賄選之款項約共為二萬元，且何光枝等十八人，均因分別收受吳俊
毅或林志龍交付之賄款，同意投票支持候選人許木樹，而經依刑法第一百四十三條第
一項判處罪刑在案，有台灣台南地方法院台南簡易庭九十一年度南簡字第三四九號刑
事簡易判決可稽︵見本案第一審卷第八十至八十三頁︶，顯見吳俊毅確有交付款項予
林志龍並自為上開投票賄選之情事；而徵之吳俊毅於警詢供稱：伊擔任許木樹競選總
部助理，為﹁無薪水義務幫忙﹂，另於偵查中供稱：伊需繳房租、養小孩及父親，自
己很窮，不可能自己拿錢幫許木樹競選等語︵見本案第六八八號偵查卷第二十二、六
十九、一四九、一五○頁︶，吳俊毅收入不豐，為養家活口，已嫌經濟拮据，其賄選
之事實既屬實在，所花費賄選之款項如非被告所交付，究竟有何其他來源，又焉有自
籌經費為許木樹賄選之可能及必要？俱非無詳求之餘地。原審未遑詳酌上開事證，遽
以吳俊毅之供詞有上述之瑕疵，認為全部不可採信，乃為被告有利之認定，自嫌速斷
。檢察官上訴意旨執此指摘原判決不當，尚非全無理由，應認原判決仍有撤銷發回更
審之原因。
據上論結，應依刑事訴訟法第三百九十七條、第四百零一條，判決如主文。
中　　　華　　　民　　　國　　九十三　　年　　 十二 　　月　　 三十 　　日
                              最高法院刑事第十庭
                                  審判長法官  呂　潮　澤
                                        法官  吳　昆　仁
                                        法官  孫　增　同
                                        法官  吳　昭　瑩
                                        法官  陳　東　誥
      右正本證明與原本無異
                                              書  記  官
中　　　華　　　民　　　國　　九十四　　年　　　一　　　月　　　四　　　日
                                                                        Ｅ
